【裁判字號】    99,抗,7
【裁判日期】    990119
【裁判案由】    本票裁定
【裁判全文】
臺灣新竹地方法院民事裁定                 99年度抗字第7號
抗  告  人  甲○○
相  對  人  黃鳳珠即洋洋商行
上列抗告人與相對人間因本票裁定事件，對於中華民國98年12月
24日本院98年度司票字第1645號裁定，提起抗告，本院裁定如下
：
    主  文
抗告駁回。
抗告程序費用新臺幣壹仟元由抗告人負擔。
    理  由
一、按執票人向本票發票人行使追索權時，得聲請法院裁定後強
    制執行，票據法第123條定有明文。次按本票既載明免除作
    成拒絕證書，則執票人聲請裁定准予強制執行時，自毋庸提
    出已為付款提示之證據。發票人如主張執票人未為提示，依
    票據法第124條準用同法第95條但書之規定，應由其負舉證
    之責（最高法院84年度臺抗字第22號裁判意旨參照）。又本
    票執票人依上開法條之規定，聲請法院裁定許可對發票人強
    制執行，係屬非訟事件程序，法院僅就形式上審查是否准許
    強制執行，此項裁定並無確定實體上法律關係存否之效力，
    如發票人就票據債務之存否有爭執時，應由發票人提起確認
    之訴，以資解決（最高法院56年臺抗字第714號、57年臺抗
    字第76號判例參照）。
二、本件相對人主張：其執有抗告人簽發如附表所示之本票，並
    免除作成拒絕證書，詎於到期日到期後，經相對人向抗告人
    提示均未獲付款，為此提出本票2紙，聲請裁定准許強制執
    行等語，業據其提出本票2紙為證，原裁定予以准許，即無
    不合。
三、抗告意旨略以：本票發票人經為免除作成拒絕證書之記載時
    ，執票人得不請求作成拒絕證書，而行使追索權，然執票人
    行使追索權前，仍應於所定期限內為付款之提示，本件相對
    人於到期日未向抗告人為提示及催討，卷內亦無提及催討之
    證據，其徒托空言，實不足採信，原審不察而以98年度司票
    字第1645號裁定相對人強制執行之聲請，實非適法，為此提
    起抗告等語。
四、經查，系爭2紙本票載有「本本票免除作成拒絕證書」字樣
    ，而本票記載免除拒絕證書者，如主張執票人未提示本票，
    應負舉證之責，乃票據法第124條準用第95條所明定。準此
    ，相對人於聲請本票強制執行裁定時，自毋庸提出已為付款
    提示之證據，僅主張提示不獲付款，即為已足，抗告人抗辯
    相對人未提示系爭2紙本票，依據上開規定，應由抗告人就
    執票人即相對人未為提示系爭2紙本票負舉證之責。詎抗告
    人並未能提出任何證據足證相對人即執票人就系爭本票未為
    付款之提示，故抗告人所為相對人未經提示票據之辯解，亦
    非足採。從而，抗告意旨指摘原裁定不當，求予廢棄，為無
    理由，應予駁回。
五、據上論結，本件抗告為無理由，依非訟事件法第46條、第24
    條第1項、第21條第2項，民事訴訟法第495條之1第1項、第4
    49條第1項、第95條、第78條，裁定如主文。
中    華    民    國    99    年     1    月    19    日
                  民事第一庭  審判長法  官  王銘勇
                                    法  官  林麗玉
                                    法  官  吳靜怡
以上正本係照原本作成。
如不服本裁定，僅得於收受本裁定正本送達後10日內，以適用法
規顯有錯誤為理由，向本院提出再抗告狀，（須附繕本一份及繳
納再抗告裁判費新台幣1,000元），經本院許可後始可再抗告。
                                    書記官  周育瑜
中    華    民    國    99    年     1    月    19    日
┌──────────────────────────────────────────────────────┐
│附表：                                                                                       99年度抗字第7號│
├──┬──────┬─────┬────────┬──────┬───────┬──────┬───┬───┤
│編號│發票日      │ 票面金額 │得為強制執行金額│到  期  日  │  利息起算日  │本票號碼    │年利率│備 考 │
│    │            │（新台幣）│  （新台幣）    │            │（至清償日止）│            │（%） │      │
│    │            │          │                │            │              │            │      │      │
├──┼──────┼─────┼────────┼──────┼───────┼──────┼───┼───┤
│001 │98年7月20日 │20,000元  │20,000元        │98年11月5日 │98年11月6日   │CH-NO-568302│6     │      │
├──┼──────┼─────┼────────┼──────┼───────┼──────┼───┼───┤
│002 │98年7月20日 │20,000元  │20,000元        │98年12月5日 │98年12月6日   │CH-NO-568303│6     │      │
└──┴──────┴─────┴────────┴──────┴───────┴──────┴───┴───┘

司法院資訊處製作；財團法人民間司法改革基金會備份。
